臺灣臺北地方法院民事判決  
110年度原簡上字第3號
111年4月6日辯論終結
上  訴  人  宋念錞  
被  上訴人  A女之母即A女之承受訴訟人（姓名、住址詳卷）
            A女之父即A女之承受訴訟人（姓名、住址詳卷）
共      同
訴訟代理人  張嘉玲律師（法扶）

上列當事人間請求侵權行為損害賠償（附民）事件，上訴人對於
中華民國110年2月8日本院臺北簡易庭109年度北原簡字第6號第
一審判決不服，提起上訴，本院判決如下：
    主      文
一、上訴駁回。
二、第二審訴訟費用由上訴人負擔。
    事實及理由
壹、程序部分
    按當事人死亡者，訴訟程序在有繼承人、遺產管理人或其他
    依法令應續行訴訟之人承受其訴訟以前當然停止；第168條
    至第172條及前條所定之承受訴訟人，於得為承受時，應即
    為承受之聲明，民事訴訟法第168條、第175條第1項分別定
    有明文。本件被上訴人代號AW000-H108333之成年女子（真
    實姓名年籍詳卷，下稱A女）於民國110年4月26日死亡，其
    繼承人即A女之父、母未向本院聲明拋棄繼承，並於同年6月
    17日向本院聲明承受訴訟等情，有民事承受訴訟狀、A女戶
    籍謄本、繼承系統表各1份可參（見本院卷第39至40頁、個
    資卷第1、7、45頁），是渠等聲明承受訴訟，經核與上開規
    定相符，應予准許。
貳、實體部分　　
一、被上訴人起訴主張：上訴人於108年8月2日上午7時40分許，
    在臺北市○○區○○○路0段000巷0弄0號之茶霸餐廳，與訴外人
    吳宇浩、王仲昇、真實姓名年籍不詳綽號分別為「誠哥」、
    「小峰」之2名男子及A女聚會，並以其頭部碰觸坐在其身旁
    之A女胸部，以手摟抱A女腰部，再突然親吻A女嘴唇。上訴
    人對A女所為前開性騷擾行為，不法侵害A女之身體自主權、
    人格權，爰依民法第184條第1項前段、後段、第195條第1項
    、性騷擾防治法第9條第1項、第2項前段規定，請求上訴人
    賠償精神慰撫金新臺幣（下同）10萬元等語（被上訴人起訴
    時原請求上訴人賠償50萬元，後減縮為10萬元）。
二、上訴人則以：A女在聚會期間均有說有笑聊天，並無推開之
    行為，亦未表明不欲被碰觸，僅在親吻嘴唇後，反應很大報
    警，之後並四處告知他人被性騷擾，感覺被仙人跳設計等語
    資為抗辯。
三、原審為A女部分勝訴之判決（即判決上訴人應給付A女8萬元
    及遲延利息），上訴人不服，提起上訴，其聲明為：㈠、原
    判決不利於上訴人部分廢棄；㈡、被上訴人第一審之訴駁回
    。被上訴人答辯聲明則為：上訴駁回。
四、兩造不爭執事實（見本院卷第127頁）：
㈠、上訴人於108年8月2日上午7時40分許，在臺北市○○區○○○路0
    段000巷0弄0號之茶霸餐廳，與吳宇浩、王仲昇、真實姓名
    年籍不詳綽號分別為「誠哥」、「小峰」之2 名男子及A女
    聚會，當時上訴人坐在A女身旁，以其頭部靠近A女胸部，並
    以手摟抱A女腰部，再突然親吻A女嘴唇，經A女立即報警。
㈡、上訴人因上開㈠之事實，經另案本院108年度原易字第29號刑
    事案件判決犯性騷擾防治法第25條第1項之性騷擾罪，處有
    期徒刑4月，復經臺灣高等法院以109年度原上易字第26號刑
    事判決駁回上訴確定（見附民卷第21至28頁）。
五、本件爭點：
㈠、上訴人有無以頭部碰觸A女胸部之行為？
㈡、上訴人有無故意或過失不法侵害A女之性自主權？　
㈢、關於精神慰撫金之數額？　　
六、本院之判斷：
㈠、上訴人有以頭部碰觸A女胸部之行為：
　1.上訴人雖辯稱當天其未以頭部碰觸A女胸部云云，惟上訴人
    有以頭部在A女胸部前不斷移動，頭部並碰觸A女胸部等情，
    業據證人A女於另案偵查、審理中結證屬實（見臺灣臺北地
    方檢察署108年度偵字第19903號偵查卷【下稱偵查卷】第11
    2頁、本院108年度原易字第29號刑事案件卷宗【下稱刑案一
    審卷】第90、92頁），核與證人王仲昇於另案警詢、偵查中
    證稱上訴人坐在A女身旁，頭部突然碰觸A女胸口等語大致相
    符（見偵查卷第44、113頁），參以證人王仲昇與上訴人及A
    女並無任何仇恨嫌隙，且與A女在茶霸係初次見面，先前則
    與上訴人出遊2、3次（見偵查卷第44頁），衡情應無故意為
    虛偽證詞之必要，堪信上訴人確有以頭部碰觸A女胸部，至
    為明確。
　2.佐以另案臺灣高等法院於準備程序中勘驗現場監視錄影光碟
    檔案2，勘驗結果顯示畫面時間0時12分54秒至0時13分25秒
    間，上訴人主動將其頭部左側貼近A女胸前且不斷磨蹭，與A
    女胸前有身體接觸乙節，有勘驗筆錄可參（見臺灣高等法院
    109年度原上易字第26號刑事案件卷宗【下稱刑案二審卷】
    第222頁），上訴人並經另案臺灣高等法院以109年度原上易
    字第26號刑事判決認定基於性騷擾之犯意，乘A女未注意而
    不及抗拒之際，以其頭部碰觸A女胸部，並以手摟抱A女腰部
    ，再突然親吻A女嘴唇而得逞，係犯性騷擾防治法第25條第1
    項之性騷擾罪確定，有上開刑事判決1份可稽（見本院卷第5
    7至70頁），益徵上訴人有以頭部碰觸A女胸部無疑。上訴人
    一再抗辯其未碰觸A女胸部云云，殊難憑採。
㈡、上訴人故意不法侵害A女之性自主權：
  1.按因故意或過失，不法侵害他人之權利者，負損害賠償責任
    ；不法侵害他人之身體、健康、名譽、自由、信用、隱私、
    貞操，或不法侵害其他人格法益而情節重大者，被害人雖非
    財產上之損害，亦得請求賠償相當之金額，民法第184條第1
    項前段、第195條第1項前段分別定有明文。又性自主權與個
    人之人格有不可分離之關係，為個人自主決定權之一環，與
    人性尊嚴密切相關，屬憲法第22條所保障之基本權，業經司
    法院釋字第791號解釋理由書第26段闡述明確；至於「性自
    主權」之內涵，除狹義之性行為自主決定外，尚包含其他性
    親密關係之自主決定（參黃昭元大法官釋字第791號解釋協
    同意見書第14段）。
  2.參以刑法第2篇分則第16章妨害性自主罪，包含（加重）強
    制性交罪（刑法第221條、第222條）、（加重）強制猥褻罪
    （刑法第224條、第224條之1）、乘機性交猥褻罪（刑法第2
    25條）、利用權勢性交猥褻罪（刑法第228條）、詐術性交
    罪（刑法第229條）；性騷擾防治法第2條之性騷擾，則可分
    為第1款之「利益交換性騷擾（quid pro quo sexual haras
    sment）」及第2款之「敵意環境性騷擾（hostile environm
    ent sexual harassment ）」，其成立要件包括非性侵害犯
    罪、行為違反意願、行為與性或性別有關、交換利益或造成
    敵意環境。由此可見，無論係刑法妨害性自主罪或性騷擾防
    治法之性騷擾，均係違反個人對於性之自主決定權，該權利
    不僅為憲法所保障之憲法上權利，亦係立法者特別立法予以
    保障之法律上權利。
  3.上訴人於茶霸餐廳，以其頭部靠近坐在其身旁之A女胸部，
    業經本院認定如前，兩造復不爭執上訴人當時有以手摟抱A
    女腰部，再突然親吻A女嘴唇等情（見不爭執事實㈠），參以
    上訴人自承當天與A女係初次見面（見偵查卷第24、91頁）
    ，而男性在室內密閉式空間，非以眾人約定成俗之遊戲目的
    ，擅自對女性為碰觸胸部、摟抱腰部、親吻嘴唇之行為，依
    一般理性第三人觀點，胸部、腰部、嘴唇一般屬於女性之私
    密部位，並考量當時僅A女一名女性在場，其餘5位均為男性
    之情境，則上訴人所為前開行為，自具有性之本質而與性相
    關，屬A女受憲法及法律所保障之性自主權範疇。
  4.復觀諸當天A女與上訴人之互動過程，上訴人一開始抱起A女
    時，A女雖面有笑容，惟A女旋即更換座位；之後上訴人不斷
    欲以食物餵食A女，均經A女以手移開；上訴人繼而以頭部貼
    近A女胸前磨蹭，經A女收起笑容，以右手指向上訴人說話；
    其後上訴人環抱A女、以臉頰靠近A女，經A女予以推開；上
    訴人再以雙手環抱A女頭部作勢親吻，亦經A女推開，且有掙
    扎表情，上訴人復親吻A女嘴唇，經A女推開，並持手機撥打
    電話等情，有另案勘驗筆錄在卷可證（見刑案一審卷第75頁
    、刑案二審卷第221至226頁），則由A女更換座位、拒絕上
    訴人餵食、嚴正拒絕碰觸胸部、推開上訴人環抱、親吻嘴唇
    之舉，可見A女已明顯以手勢、態度閃避上訴人各種接觸或
    與性相關之行為。
  5.又上訴人與A女當天係初次見面，且雙方係因夜店友人邀約，於上午前往茶霸餐廳，業據上訴人與A女於另案偵查中陳述明確（見偵查卷第92、112頁），本院衡酌當時上訴人與A女所在場合、情境，以及A女對上訴人所為前述舉止與態度，堪認上訴人對A女所為與性相關之碰觸胸部、摟抱腰部、親吻嘴唇行為，並非A女引誘或激起，A女並視該行為令其不快、具冒犯性，上訴人之行為自不受歡迎而違反A女之意願，該行為自不法侵害A女之性自主權甚明。
  6.再上訴人於本院審理中自承其未詢問A女可否碰觸胸部、摟
    抱腰部及親吻嘴唇，在其親吻A女前，A女均與他人談笑聊天
    ，對其愛理不理，之後其以手環抱A女腰部，A女則轉頭平鋪
    直述對其表示：「如果你敢親我，你就死定了」等語（見本
    院卷第124至126頁），顯見上訴人不僅明知其行為未得A女
    同意，亦知悉A女無意與其聊天，甚而警告上訴人不得有進
    一步親吻行為。上訴人無視A女明示或暗示不欲與其有身體
    上接觸之舉措，仍對A女為碰觸胸部、摟抱腰部及親吻嘴唇
    之行為，自係故意不法侵害A女之性自主權（更廣義為身體
    自主權），應負侵權行為損害賠償責任，且依民法第195條
    第1項前段，被上訴人亦得請求賠償非財產上之損害。故被
    上訴人依民法第184條第1項前段、第195條第1項前段規定，
    請求上訴人賠償精神慰撫金，核屬有據。上訴人辯稱其遭仙
    人跳設計云云，洵屬無稽。
㈢、關於精神慰撫金之數額：
  1.按立法院於96年1月5日以條約案審議通過「消除對婦女一切
    形式歧視公約（Convention on the Elimination of All F
    orms of Discrimination Against Women，下稱CEDAW）」
    ，於同年2月9日經總統批准頒布加入書，立法院並於100年5
    月20日制定「消除對婦女一切形式歧視公約施行法」，自10
    1年1月1日起施行。而依CEDAW第2 條及消除婦女歧視委員會
    （Committee on the Elimination of Discrimination aga
    inst Women ，下稱CEDAW 委員會）第28號一般性建議（Gen
    eral Recommendations），我國負有防止私人對婦女歧視之
    恪盡職責義務（due diligence ）。
  2.又依CEDAW委員會第19號一般性建議第6段，針對女性所為加
    諸其身體或性之傷害、痛苦之性別暴力，屬於CEDAW第1條之
    「對婦女的歧視」，依第19號一般性建議第24段、第28號一
    般性建議第32、36、37段（b），我國應提供遭歧視之婦女
    包含民事損害賠償在內之適當補償措施。至於在司法制度層
    面，依第33號一般性建議第14、19段(b)、(g)，應考量個案
    具體脈絡，使婦女就其所受傷害獲得有效保障及有意義之補
    償，以達成高品質之司法制度及提供有效之被害人補償條文
    （此部分詳細論述，參本院105年度訴字第926號民事判決四
    之㈠至㈣）。
  3.再法院對於精神慰撫金之量定，應斟酌雙方之身分、地位、
    資力、實際加害情形與被害人所受之痛苦及其他各種情形核
    定之（最高法院85年度台上字第460號判決意旨參照）。又
    法院在酌定精神慰撫金多寡時，除依首揭最高法院判決意旨
    核定外，更應依前述CEDAW規定及CEDAW委員會公布之一般性
    建議，考量女性受歧視傷害之情節、嚴重程度給予適當之精
    神慰撫金，以符合CEDAW要求國家應盡其防止私人對婦女歧
    視之恪盡職責義務。
  4.本院審諸上訴人未經A女同意，對A女為碰觸胸部、摟抱腰部
    、親吻嘴唇之行為，侵害A女之性自主權，致A女受有相當之
    精神上痛苦；而A女為專技大學畢業，死亡前之107、108年
    度所得分別為50,240元、1,500元，名下並無財產，上訴人
    則為小學肄業，為臨時演員，107、108年度所得分別為41,4
    63元、90,691元，名下亦無任何財產，業據雙方於原審陳稱
    在卷（見原審卷第246頁），且有稅務電子閘門財產所得調
    件明細表附卷可按（見原審個資卷第3至11、15至18頁），
    本院綜合上開情節，認原審判決上訴人應賠償A女精神慰撫
    金8萬元，尚屬允當（被上訴人未就原審駁回部分提起上訴
    或附帶上訴）。是被上訴人依民法第184條第1項前段、第19
    5條第1項前段規定，請求上訴人給付8萬元，洵屬有據，應
    予准許。
七、綜上所述，上訴人故意不法侵害A女之性自主權（更廣義為
    身體自主權），被上訴人依民法第184條第1項前段、第195
    條第1項前段規定，請求上訴人給付8萬元，為有理由，應予
    准許。原審就上開應予准許部分，為上訴人敗訴之判決，於
    法並無不合。上訴意旨指摘原判決此部分不當，求予廢棄改
    判，為無理由，應予駁回。
八、本件事證已臻明確，兩造其餘攻擊、防禦方法及所提證據，
    經核均與判決結果不生影響，爰不一一論列，併此敘明。
九、訴訟費用負擔之依據：民事訴訟法第78條。
中　　華　　民　　國　　111 　年　　4 　　月　　27　　日
                  民事第八庭  審判長法  官  鄭佾瑩
                                    法  官  陳威帆
                                    法  官  吳佳樺
以上正本係照原本作成。
不得上訴。
中　　華　　民　　國　　111 　年　　4 　　月　　27　　日
                                    書記官  黃湘茹